【裁判字號】    88,易,3391
【裁判日期】    890125
【裁判案由】    違反公司法
【裁判全文】
臺灣臺北地方法院刑事判決                        八十八年度易字第三三九一號
    公  訴  人  臺灣臺北地方法院檢察署檢察官
    被      告  乙○○
右列被告因違反公司法案件，經檢察官提起公訴（八十八年度偵字第八三七七號），
本院判決如左：
    主  文
乙○○共同公司負責人，違反公司不得經營其登記範圍以外之業務之規定，處有期徒
刑月，如易科罰金，以佰元折算壹日。
    事  實
一、乙○○係設於臺北市○○○路○段六九號及六九號之一漁家村有限公司之負責人
    ，與劉慶隆等人（劉慶隆為實際負責人，公訴人另偵辦中）共同基於犯意之聯絡
    ，明知該公司登記營業項目為「餐廳業務之經營」，並不包含ＫＴＶ等視聽歌唱
    業務，竟自民國八十六年間起，在上址之地下一樓至八樓內設置包廂及視聽設備
    等，供前往用餐之客戶娛樂歌唱，經營登記範圍以外之視聽業務，嗣於八十八年
    三月二十三日下午八時三十分許，為臺北市政府甲○○商業稽查人員查獲。
二、案經臺北市政府甲○○移送臺灣臺北地方法院檢察署檢察官偵查起訴。
    理  由
一、訊據被告坦承上開犯罪事實，且證人王孟龍、葉金湖即前往稽查之臺北市政府甲
    ○○稽查人員偵查中證稱：那天去的時候只有一個大門進去，門號整編是有二個
    ，但只有一個大門進去，當時所查的情況是他不分餐及視聽，完全是以視聽歌唱
    為主，他地下一樓及地下二樓有擺桌椅，可是沒有人用餐，我們查扣時他用餐都
    在包廂內，依據法令不能查扣帳冊，我們知道根本沒有分餐廳及視聽，該家店包
    廂內都有用餐的設備ＡＴＴ照規定不能有用餐，按照所查之結果，他的營業店面
    還有明隆商號，按照規定這家店也不能有視聽設備等語（偵卷第二三頁），而證
    人許淑芬即該處ＫＴＶ之會計人員證稱：「我在漁家村有限公司登任會計晚班出
    納，我現在臺北市○○○路○段六九號九樓，漁家村印章是用在Ｂ１（即地下一
    樓）、一、二、三樓（六十九號及六十九號－１一、二、三樓）是用在我們做Ｋ
    ＴＶ消費，一、二、三樓如果有ＫＴＶ則算入漁家村公司部分，我們原則上一、
    二、三樓用紅單，四、五、六、七、八、九樓用綠單，我們整棟大樓則統一收受
    分配各層樓之服務生，樓層預支是供客人換用，我們每一層樓都有ＫＴＶ加用餐
    ，我們是用樓層來區分，Ｂ１一、三樓（應係一－三樓之誤）都用漁家村，五至
    八樓則用明隆商號」等語。又經臺灣臺北地方法院檢察官履勘現場並查扣姿屋股
    份有限公司八十七年度總帳冊二冊、漁家村有限公司八十六、八十七年度總帳、
    明億商號八十六、八十七年度帳冊、姿屋股份有限公司八十七年度日記帳、（偵
    卷第六七、六八頁）及明億商號、漁家村有限公司、姿屋股份有限公司、明隆商
    號店章及統一發票專用章、ＡＴＴ民權店接待組員工教育訓練企劃案等物，於一
    處地點起出上開各家商號或公司之店章及統一發票專用章，對於員工就ＫＴＶ視
    聽包廂及用餐、訂餐等接待訓練均一體訓練等情，參照臺北市政府甲○○商業稽
    查紀錄表、公司資料查詢、臺北市政府營利事業登記證、經濟部公司執照影本及
    劉慶隆、林克煒、陳春明、韓貝蒂等人之ＡＴＴ海料理ＫＴＶ名片，足認被告確
    係與劉慶隆等人於上開民權東路二段六九號及六九之一號設立多家公司及商號，
    互相為用，待主管機關稽查時，即指係其他商號或公司經營，以逃避稽查人員之
    稽查，本件事證明確，被告犯行應堪認定，應予依法論科。
二、按「公司不得經營登記範圍以外之業務。」公司法第十五條第一項定有明文，考
    公司法此條項規定，其立法意旨無非以公司於其設立登記之初既已要求公司負責
    人登記公司所營營業項目，則公司負責人當必依其所登記公司營業範圍為事業之
    經營，俾求其實際經營事業與登記範圍一致，而得使主管機關以其行政監督立場
    查核公司之營業項目與登記範圍有否符合，否則公司可擅自經營登記範圍以外之
    業務，將使公司法要求公司於其設立登記時登記所營事業範圍之規定失其意義（
    公司法第十九條第一項、第一百零一條參照），被告乙○○為漁家村有限公司負
    責人，明知該公司所登記經營之事業項目中不含經營視聽歌唱業務，竟在該公司
    上址經營登記範圍以外之該項業務，核其所為係違反前揭公司法第十五條第一項
    規定，應依同條第三項規定論處。爰審酌被告犯罪行為經營之時間長達三年餘、
    經營之規模頗大、其犯罪之手段、犯後坦犯行，態度良好等一切情狀，量處如主
    文所示之刑，並諭知易科罰金之折算標準。
據上論斷，應依刑事訴訟法第二百九十九條第一項前段，公司法第十五條第三項，刑
法第十一條前段、第二十八條、第四十一條，罰金罰鍰提高標準條例第二條，判決如
主文。
本案經檢察官丁樹蘭到庭執行職務
中      華      民      國    八十九    年      二      月    二十五    日
                                臺灣臺北地方法院刑事第三庭
                                          法  官  蔡  政  哲
右正本證明與原本無異。
如不服本判決，應於判決送達後十日內，向本院提出上訴狀。
                                          書記官  張  世  輝
中      華      民      國    八十九    年      二      月    二十九    日
附錄本案論罪科刑法條全文：
公司法第十五條：
公司不得經營登記範圍以外之業務。
公司之資金，除因公司間業務交易行為有融通資金之必要外不得貸與股東或任何他人
。
公司負責人違反前二項規定時，處一年以下有期徒刑、拘役或科或併科新臺幣十五萬
元以下罰金，並賠償公司因此所受之損害。


司法院資訊處製作；財團法人民間司法改革基金會備份。
